臺灣臺北地方法院交通事件裁定　　　　　　九十一年度交聲字第五八二號
　　異　議　人
　　即受處分人　甲○○
右列異議人即受處分人因違反道路交通管理處罰條例案件，對於交通部公路總局台北
區監理所板橋監理站中華民國九十一年四月二十二日所為之二件處分（原處分案號：
板監三字第裁四一─ＡＢＶ三七四四二四號、第裁四一─ＡＢＶ三七四四二六號），
聲明異議，本院裁定如左：
    主      文
原處分均撤銷。
甲○○不罰。
    理      由
一、按法院受理交通事件，準用刑事訴訟法之規定，「道路交通管理處罰條例」第八
    十九條前段定有明文，是最高法院七十六年台上字第四九八六號判例「認定犯罪
    事實所憑之證據，雖不以直接證據為限，間接證據亦包括在內，然而無論直接證
    據或間接證據，其為訴訟上之證明，須於通常一般之人均不致有所懷疑，而得確
    信其為真實之程度者，始得據為有罪之認定，倘其證明尚未達到此一程度，而有
    合理之懷疑存在而無從使事實審法院得有罪之確信時，即應由法院為諭知被告無
    罪之判決」所揭示刑事訴訟法上法院認定事實之最重要原則之一，即認定被告有
    罪，就該有罪事實不能有任何合理懷疑存在之原則於法院審理行為人違反「道路
    交通管理處罰條例」案件時，亦有其適用。易言之，法院於審理行為人違反「道
    路交通管理處罰條例」案件，當踐行完畢調查證據之程序後，為事實之認定時，
    如就原處分機關所認定之行為人違規之事實仍有合理之訴訟上懷疑，而無法百分
    之百確信行為人確有該當於「道路交通管理處罰條例」各該處罰條文之構成要件
    事實時，即應依訴訟上之待證事實「倘有懷疑，則從被告之利益作解釋」之證據
    法則，作對受處分人有利之認定。
二、本件原處分機關裁決意旨略以：異議人即受處分人甲○○於民國九十年六月九日
    上午四時四十八分許酒後未帶駕駛執照騎乘車號ＡＹＦ─五九七號重型機車行經
    台北市○○○路四一０號前時，為台北市政府警察局中山分局中山二派出所警員
    李旺諭發現，經測試酒精濃度為零點三三毫克等違規事實，乃分別掣發九十年六
    月九日北市警交大字第ＡＢＶ三七四四二四號、第ＡＢＶ三七四四二六號舉發違
    反道路交通管理事件通知單予以舉發，嗣受處分人雖均於舉發通知單上所載應到
    案日期後向原處分機關申訴，經原處分機關請舉發機關調查結果，仍認受處分人
    有前開違規行為，原處分機關乃九十一年四月二十二日依前揭道路交通管理處罰
    條例第三十五條第一項第一款、第二十五條第一項第三款及第八十五條第二項規
    定，分別以板監三字第裁四一─ＡＢＶ三七四四二四號、第裁四一─ＡＢＶ三七
    四四二六號各裁處新台幣（下同）二萬二千五百元罰鍰並吊扣駕駛執照十二個月
    ，六百元罰鍰並吊扣駕駛執照一個月。
三、訊據受處分人否認有何右揭違規行為，辯稱：其八十九年一月二十八日曾因國民
    身分證遺失而申請補發，其於右揭時地在家中睡覺，並未騎乘上開機車外出，上
    開機車非其所有，其亦不知車主為何人，其並非違規之人，請求撤銷原處分等語
    。查：本件舉發警員即台北市政府警察局中山分局中山二派出所警員李旺諭到庭
    證稱其係於右揭時地在夜間巡邏時發現騎乘上開重型機車之人有喝酒，將其攔停
    ，舉發其酒醉駕車，一定會查核其身分證後才會告發，又發現當時他無駕駛執照
    ，因其每月舉發二十餘件，已記不清楚當時騎車之人是否與受處分人同一人等語
    （詳本院九十一年九月十七日訊問筆錄），參之卷附警員李旺諭所具存於本院卷
    宗之二件舉發通知單（影本）上之甲○○簽名，與受處分人於本院訊問後所作簽
    名，二者並不相似，不能信為同一人所作簽名，再受處分人確於八十九年一月二
    十八日申請補發國民身分證，有其國民身分證影本一件可佐，況上開車號ＡＹＦ
    ─五九七號重型機車於九十年八月二十七日因廢棄遭台北市政府環境保護局拖吊
    時並無號牌，現已公告在案，有台北市監理處九十一年十月二日北市監三字第０
    九一三四六０三一００號函附車籍查詢表一件在卷可憑，益徵警員李旺諭所舉發
    之人並非本件受處分人甲○○，本件舉發內容已甚可疑，而該紙舉發通知單之形
    式上既有缺失，又無其他證據資料或照片等可作具體情況之判斷，無從據以認定
    其處分之事實正確無誤，自難遽認受處分人確有在舉發時地違規等事實，足認受
    處分人所辯其遭他人冒名乙節，堪予採信。
四、綜上所述，原處分機關所認定受處分人有違反道路交通管理處罰條例之行為，其
    所本以裁罰之證據資料，不足以辨認其所認定之違規事實，且堪認定原處分機關
    於九十一年四月二十二日分別板監三字第裁四一─ＡＢＶ三七四四二四號、第裁
    四一─ＡＢＶ三七四四二六號各裁處二萬二千五百元罰鍰並吊扣駕駛執照十二個
    月，六百元罰鍰並吊扣駕駛執照一個月之處分所據以裁罰之違規事實，應有違誤
    ，本件無其他積極證據足以證明受處分人有原處分機關所認定之前開違規行為，
    自應作對受處分人有利之認定，原處分機關對受處分人為前開二次裁決，即難認
    為允當，均應由本院將原處分撤銷，改諭知受處分人不罰，以資適法。
五、據上論斷，應依道路交通案件處理辦法第二十條前段，裁定如主文。
中      華      民      國    九十一    年      十      月      十五    日
                                    臺灣臺北地方法院交通法庭
                                        法  官    黃  雅  芬
右正本證明與原本無異。
如不服本裁定應於送達後五日內向本院提出抗告狀
                                        書記官    楊  麗  娟
中      華      民      國    九十一    年      十      月     二十三   日
